【裁判字號】    97,上訴,1072
【裁判日期】    971031
【裁判案由】    偽造貨幣
【裁判全文】
臺灣高等法院臺南分院刑事判決        97年度上訴字第1072號
上  訴  人  臺灣臺南地方法院檢察署檢察官
被      告  甲○○
上列上訴人因被告偽造貨幣案件，不服臺灣臺南地方法院97年度
訴字第382號中華民國97年8月25日第一審判決（起訴案號：臺灣
臺南地方法院檢察署97年度偵字第1019號），提起上訴，本院判
決如下：
    主  文
上訴駁回。
    理  由
一、公訴意旨及原判決理由詳後附原判決正本所載。
二、上訴意旨略以：本案被告甲○○係於「九十六年七、八月間
    」，在臺南縣各鄉鎮行使偽造貨幣，而本院九十七年上訴字
    第六００號判決，係認為被告甲○○分別於「九十六年五月
    二十二日」上午十時三十分許，在臺南市○○區○○路四段
    45號「小佩的店」；及「九十六年九月二日」下午二時四十
    分許，在嘉義縣布袋鎮○○路189之1號檳榔攤內行使偽造貨
    幣。兩案相隔時間約一個月，犯罪地點一在台南縣，另一在
    臺南市及嘉義縣，地點亦非緊鄰，不具有時、空上之密切關
    係。故本案與另案在本院九十七年上訴字第六００號案件，
    並無集合犯之實質上一罪關係，原審未審酌上情，逕為不受
    理判決，難謂妥適。原審認事用法尚嫌未洽，爰提起上訴，
    將原判決撤銷，更為適當合法之判決等情。
三、經查:
（一）有關刑法於九十五年七月一日修正施行後，數次行使偽造
      貨幣罪應如何論處之問題，實務上多以：學理上包括一罪
      概念中，關於集合犯之態樣，係指依一般社會通念，特定
      犯罪行為具有反覆實施之特性，而藉由法條中客觀構成要
      件之行為要素，涵括上開具有反覆實施特性之數個犯罪行
      為，僅接受一次刑法之評價為已足。因刑事法若干犯罪行
      為，本質上原具有反覆、延續實行之特徵，立法時既予特
      別歸類，定為犯罪構成要件之行為要素，則行為人基於概
      括之犯意，在密切接近之一定時、地持續實行之複次行為
      ，倘依社會通念，於客觀上認為符合一個反覆、延續性之
      行為觀念者，於刑法評價上，即應僅成立一罪。學理上所
      稱「集合犯」之職業性、營業性或收集性等具有重複特質
      之犯罪均屬之，例如經營、從事業務、收集、製造、散布
      等行為概念者是。行為人收集、行使、交付偽造紙幣之行
      為，具有反覆、延續實行之特徵，從而在行為概念上，縱
      有多次行使、交付之舉措，仍應評價認係包括一罪之集合
      犯，論以行為人多次行使偽造之通用紙幣為實質上一罪。
（二）臺灣嘉義地方法院檢察署檢察官以被告甲○○與其妻林仁
      妹二人有「明知甲○○數次向綽號『可樂』之真實姓名、
      年籍均不詳之成年男子，以新臺幣一萬元兌換偽鈔三萬元
      ）所換得之鈔票係屬偽造之紙幣，(一)甲○○基於行使偽造
      貨幣之犯意，於九十六年五月二十二日上午十時三十分許
      ，在卞怡雅於臺南市○○區○○路四段四五號所開設之『
      小佩的店』冷飲店內，持用一張號碼為EP207879ZR號之一
      百元偽造紙幣，向卞怡雅購買五十元之檳榔。(二)甲○○與
      林仁妹共同基於行使偽造貨幣之犯意，於九十六年九月二
      日中午十四時四十分許，持編號ZP720987ZB號之一百元偽
      造紙幣，在劉秋鳳於嘉義縣布袋鎮○○路一八九之一號所
      開設之檳榔攤內，向劉秋鳳之女乙○○購買香菸一包。嗣
      經卞怡雅及乙○○分別報警處理後，始為警循線查獲。並
      扣得偽造之一百元紙幣七百十八張、偽造之一千元紙幣四
      張、五十元硬幣八十枚、十元硬幣一千九百九十枚、五元
      硬幣二百枚、七星牌香菸二百六十五包及長壽牌香菸十六
      包。」之犯罪事實，認渠等均涉嫌刑法第一百九十六條第
      一項之行使偽造貨幣罪，因而於九十六年十一月二十九日
      以九十六年度偵字第七一二二、八九○四號提起公訴，嗣
      經臺灣嘉義地方法院於九十七年三月二十日以九十六年度
      訴字第一○七一號判決認定上開起訴事實屬實外，並認定
      被告甲○○於「九十五年五月及八月間」，二度與「可樂
      」兌換偽造通用紙幣之初，即本於供行使之用而收集意圖
      之主觀意思，因而判處被告甲○○行使偽造通用紙幣，處
      有期徒刑四年，又共同行使偽造通用紙幣，未遂，處有期
      徒刑三年四月，應執行有期徒刑六年六月（從刑略）；嗣
      經被告甲○○提起上訴，本院於九十七年七月十日判決，
      所認定事實亦幾與原審無異，僅以部分扣案物品未併予宣
      告沒收為由，撤銷原審判決，並判處同原審前揭主刑，被
      告甲○○提起上訴，迄今尚未確定，有上開起訴書、判決
      書、被告前案紀錄表及本院審理單查註附卷可參。
（三）被告甲○○於九十六年九月七日為嘉義縣警察局布袋分局
      偵查隊查獲時供述，其第一次聯絡「可樂」是於九十六年
      六月初左右，前後共兌換三次，最後一次是於九十六年九
      月六日晚上兌換，每次伊打電話聯絡他，以二至三萬元新
      臺幣換兌假鈔，比值為新臺幣一萬元換兌假鈔三萬元，三
      次共以新臺幣七萬元向「可樂」換兌假鈔二十一萬元，每
      次他前來伊住所後方菜市○道路將假鈔放在路旁塑膠桶下
      後再打電話聯絡伊，伊再前去拿回假鈔，之後他再前來向
      伊收取現金，警方於查扣紅包袋旁起獲紙條紀載「在補二
      萬、跟上次一共六萬、今天下午四至五點會在下來收款跟
      香煙」，是因之前伊向「可樂」聯絡要換取假鈔，他於九
      十六年九月六日晚間前來與所放六萬假鈔內之紙條同放在
      屋後路旁塑膠桶下，紙內所指與上次共換取假鈔六萬元，
      他要於本月七日下午前來收取現金，並要將伊於檳榔攤以
      假鈔所購買之香菸折抵現金之意等語（嘉義縣警察局布袋
      分局嘉布警偵字第○九六○○八二七九七號卷第三、二頁
      ）；復於九十六年十月五日警詢時自承「於九十六年七、
      八月間」，前往如本案起訴書附表所列地點購買香菸及檳
      榔等語（嘉義縣警察局布袋分局嘉布警偵字第○九六○○
      八三六八七號卷第一至四頁）；及於檢察官偵訊時供陳：
      九十六年七月初伊在伊臺南市住處後方，向一位綽號「可
      樂」的男子購買偽鈔，以一千元購買三千元偽鈔（百元面
      額偽鈔），伊共購買了七萬元，即二十一萬之百元偽鈔等
      語（臺灣臺南地方法院檢察署九十七年度偵字第一○一八
      號卷第五頁）。而被告甲○○供述各次兌換偽造通用紙幣
      時間及總金額，容有記憶不清所導致之些微誤差，然並無
      事證顯示其共三次兌換偽造通用紙幣部分之供述有所不實
      。則本案被告甲○○經起訴行使之偽造通用紙幣，若非其
      「第一次」兌換所得，即為其「第二次」兌換所得，且其
      於兌換之初，即有全部供行使之用意，則在行為概念上，
      縱被告甲○○有多次行使同一批兌換所得偽造通用紙幣之
      動作，仍應評價為前揭所謂集合犯，僅論以實質上一罪。
（四）原審認被告前二次兌換所得偽造通用紙幣，其中部分行使
      犯行，已經起訴判處罪刑（即九十六年五月初向「可樂」
      購買偽鈔一次，同月二十二日行使；同年八月間向「可樂
      」購買偽鈔一次，同年九月二日行使），尚未確定，本案
      就實質上一罪之其他犯行再起訴（九十六年七、八月間行
      使偽鈔，係上開二次所購買之偽鈔），且係起訴在後，有
      臺灣臺南地方法院檢察署檢送本案卷證函文所蓋原審收文
      章可憑，應諭知不受理判決，核無不合，檢察官執前詞指
      摘原判決不當，核無理由，應該駁回，並不經言詞辯論為
      之。
四、據上論斷，應依刑事訴訟法第三百六十八條、第三百七十二
條，判決如主文。
中    華    民    國    97    年    10    月    31    日
                  刑事第三庭    審判長法  官    陳義仲
                                      法  官    蘇清水
                                      法  官    宋明中
以上正本證明與原本無異。
如不服本判決，應於收受本判決後十日內向本院提出上訴書狀。
其未敘述上訴理由者並得於提起上訴後十日內向本院補提理由書
狀（均須按他造當事人之人數附繕本）「切勿逕送上級法院」。
                                      書記官    翁心欣
中    華    民    國    97    年    10    月    31    日


司法院資訊處製作；財團法人民間司法改革基金會備份。
